【裁判字號】    98,訴,1643
【裁判日期】    981225
【裁判案由】    誣告
【裁判全文】
臺灣臺北地方法院刑事判決              98年度訴字第1643號
公  訴  人  臺灣臺北地方法院檢察署檢察官
被      告  乙○○
上列被告因誣告案件，經檢察官提起公訴（98年度偵字第19505
號），本院判決如下：
    主      文
乙○○意圖他人受刑事處分，向該管公務員誣告，處有期徒刑
月。
    事      實
一、乙○○自民國96年8月間起，長期前往臺北市○○區○○路4
    段30巷18號1樓「日式威廉髮藝」內湖成功店騷擾該店員工
    及客人，並多次撥打電話至該店辱罵，97年7月21日中午12
    時30分許更前往該店，而與該店店長甲○○發生爭執進而拉
    扯。該店店長甲○○不堪其擾，遂於97年9月6日前往臺北市
    政府警察局內湖分局內湖派出所（下稱內湖派出所）對乙○○提出毀損及妨害名譽告訴（嗣經臺灣士林地方法院檢察署
    檢察官以97年度偵字第13333號為不起訴處分）。詎乙○○
    知悉後，心生不滿，明知甲○○於97年7月21日當日中午並
    未在該店門口出拳毆打其右腦後方及肩膀，竟意圖使甲○○
    受刑事處分，基於誣告之犯意，於97年9月27日中午12時58
    分許，前往內湖派出所向承辦員警提出告訴，指稱伊於97年
    7月21日12時30分許，在上開「日式威廉髮藝」內湖成功店
    門口遭甲○○以拳頭毆打右腦後方及肩膀成傷云云，而誣指
    甲○○涉犯傷害罪嫌。嗣經臺灣士林地方法院檢察署檢察官
    偵查結果，認依相關卷證均無從證明甲○○有何傷害犯行，
    而以97年度偵字第13715號對甲○○為不起訴處分確定。
二、案經甲○○訴由臺灣臺北地方法院檢察署檢察官偵查起訴。
    理      由
壹、程序方面：
    按被告以外之人於審判外之言詞或書面陳述，除法律有規定
    者外，不得作為證據；又被告以外之人於審判外之陳述，雖
    不符合同法第159條之1至第159條之4之規定，但經當事人於
    審判程序同意作為證據，法院審酌該言詞陳述或書面陳述作
    成時之情況，認為適當者，亦得為證據。當事人、代理人或
    辯護人於法院調查證據時，知有第159條第1項不得為證據之
    情形，而未於言詞辯論終結前聲明異議者，視為有前項之同
    意，刑事訴訟法第159條第1項及第159條之5分別定有明文。
    本判決下列所引用之證據資料，均經依法踐行調查證據程序
    ，當事人於本院言詞辯論終結前亦未聲明異議，本院審酌證
    據資料製作時之情況，均無違法不當及證明力明顯過低之瑕
    疵，亦查無依法應排除其證據能力之情形，認以之作為證據
    應屬適當，皆有證據能力。
貳、實體方面：
一、訊據被告乙○○固坦承曾前往內湖派出所對告訴人甲○○提
    出傷害告訴，惟矢口否認有何誣告犯行，辯稱：伊於97年7
    月21日前往該店坐在店門口椅子上時，確實遭甲○○出拳毆
    打後腦勺及左肩，伊之前因為打了很多通電話過去該店找員
    工丁○○，所以被打傷時自覺理虧，故沒有去驗傷，也沒有
    驗傷單可提出，後來因為覺得甲○○反而先對伊提出毀損及
    妨害名譽告訴，覺得伊為何不能去告甲○○，所以才前往派
    出所對於甲○○提起傷害告訴，伊並無誣告行為云云。然查
    ：
  (一)被告自96年8月間起，即長期前往臺北市○○區○○路4段30
    巷18號1樓「日式威廉髮藝」內湖成功店騷擾該店員工及客
    人，並多次撥打電話至該店辱罵，該店長甲○○因而於97年
    9月6日前往內湖派出所對被告提出毀損及妨害名譽告訴（嗣
    經臺灣士林地方法院檢察署檢察官以97年度偵字第13333 號
    為不起訴處分），乙○○亦於97年9月27日中午12時58分許
    ，前往內湖派出所，向承辦員警指稱伊曾於97年7月21日12
    時30分許，在上開「日式威廉髮藝」內湖成功店門口遭甲○○以拳頭毆打右腦後方及肩膀成傷，而對甲○○提出傷害罪
    告訴，嗣經臺灣士林地方檢察署檢察官偵查結果，認依相關
    卷證均無從證明甲○○有何傷害犯行，而以97年度偵字第13
    715號對甲○○為不起訴處分確定等情，業據甲○○指證綦
    詳，並有上開不起訴處分書、偵查卷宗可稽，被告對於曾多
    次前往該店、撥打電話至該店，及前往內湖派出所對甲○○
    提出傷害告訴，嗣經檢察官為不起訴處分等節，亦坦承在卷
    ，上開事實足堪認定。
  (二)被告雖辯稱97年7月21日中午伊前往該店，坐在店門口椅子
    上即遭甲○○出拳毆打云云，然關於事發之經過，證人甲○○於本院證稱：我是「日式威廉髮藝」內湖成功店店長，被
    告長期打電話到我們店裡騷擾，佔線讓我們無法營業，97年
    7月21日中午被告到我們店外面吃早餐看報紙，我就到外面
    把報紙打掉，問她為何要騷擾我們，就與被告發生爭吵，被
    告衝到我們店裡不走，我想把她拉出去，所以就拉她的上臂
    把她拉到外面去，我們有報警，拉扯過程中我沒有出拳毆打
    她的後腦勺或左肩，拉扯過程也沒有碰觸這些部位，當天其
    他人也沒有毆打被告的行為等語，證人丁○○證稱：當天被
    告到我們店裡來亂，就是到店內辱罵我們，還有到店裡面摔
    東西，我看到被告與甲○○在外面爭吵，聲音很大，並且與
    甲○○有拉扯，被告衝進來之後，在店裡鬧，所以甲○○就
    把被告拉出去，他們雙方是有互相拉扯的動作，甲○○當天
    有拉被告，但是並沒有毆打她；證人丙○○亦證稱：我是在
    「日式威廉髮藝」內湖成功店擔任設計師，當天我看到被告
    有進入我們店內摔店內的東西，店長甲○○有阻止，他們講
    話有爭執，我有看到被告與甲○○在外面爭執，吵架的聲音
    很大，我沒有看到任何人毆打被告等語（以上均見本院98年
    12月10日審判筆錄），核與證人即「日式威廉髮藝」內湖成
    功店之助理羅恆昇於警詢時證稱：被告長期騷擾我們店家，
    有時會打電話騷擾，有時會在店門口反覆進出，當天被告又
    到我們店來擾亂，所以我們店長甲○○與被告在店門口發生
    爭執，並且發生拉扯，我看到他們在爭吵，沒有在打架，及
    該店設計師戊○○警詢時證稱：我有看到被告與甲○○在店
    門口吵架、爭執，並且發生拉扯，但他們沒有打架，被告騷
    擾我們店家很久，還打電話到店裡找丁○○或店長甲○○，
    還會在電話中罵人等語（見士林地檢署97年度偵字第13715
    號卷第13至18頁），堪認相符。足見被告因先前長期前往該
    店，或以撥打電話方式騷擾，而與該店店長甲○○產生不快
    ，故97年7月21日再度前往該店時，即與甲○○發生口角衝
    突，並有拉扯之行為，然並無被告所指遭甲○○毆打之情形
    ，此觀證人甲○○、丁○○、丙○○均證稱：被告當時沒有
    表示遭到任何人毆打等語，益徵為真。又被告雖指當日在該
    店遭甲○○毆打云云，然其於97年9月27日前往內湖派出所
    製作筆錄時，係指稱「因我遭人毆打成傷，所以我至派出所
    報案」、「我於97年7月21日12時30分左右，在北市○○區
    ○○路4段30巷18號1樓髮廊門口，遭甲○○以拳頭毆打，他
    先用拳頭打我右腦後方一拳，後來又打我肩膀」（見同上偵
    卷第24頁），惟於本院則供稱：「甲○○自己到店外與我講
    話，但是我不理他，甲○○又跟我講話，我還是不理他，他
    就出拳打我的後腦勺及左肩」、「甲○○下手的時候我沒有
    看到，但當時我的感覺是我左邊頸子這邊被打」、「我上次
    開庭提到我的後腦勺及左肩被打，意思就是左耳後方靠近脖
    子的地方被打」云云（見本院卷第11頁反面、第34頁反面、
    第35頁反面）。則究竟被告係何部位遭甲○○毆打，被告先
    謂係「右腦後方及肩膀」，嗣又稱是「後腦勺及左肩」、「
    左邊頸子」、「左耳後方靠近脖子的地方」，前後指訴顯有
    明顯矛盾不一。又被告若確遭甲○○毆打成傷，理應前往醫
    院驗傷，以為日後提告之保全與準備，詎被告非僅遲至97年
    9月27日始前往內湖派出所對甲○○提出傷害告訴（筆錄見
    同上偵卷第24頁），且當時已自承並無驗傷證明可資提出，
    迄今亦全然未提出遭傷害之佐證，其空言指稱遭甲○○出拳
    毆打傷害云云，即難認為係屬事實。
  (三)甲○○因不堪被告長期騷擾及破壞店內物品，遂於97年9月6
    日前往內湖派出所對被告提出毀損及妨害名譽告訴，而被告
    經警通知於同年9月27日前往內湖分局偵查隊詢問製作筆錄
    時，並未表示於該日衝突中有遭甲○○或該店任何人員毆打
    之情形，而僅陳稱「他們員工也有罵人，但是我沒有證據」
    等語，此有被告97年9月27日警詢筆錄在卷可考（見士林地
    檢署97年度偵字第13333號卷第5至8頁）。是被告果於97年7
    月21日遭甲○○毆打，且如其所述原本無意對甲○○提出傷
    害告訴，故未前往驗傷，然嗣後知悉甲○○針對97年7月21
    日之事對其提出毀損及妨害名譽告訴時，理應就其遭毆打一
    事提出說明以為反駁，詎被告當時並未提及遭到甲○○傷害
    ，僅稱「該店店員也有罵人」云云，反而於97年9月27日就
    甲○○對其提告案件製作完筆錄後，旋於同日稍晚前往內湖
    派出所報案指稱先前遭甲○○毆打（筆錄見97年度偵字第13
    715號卷第24頁），被告亦自承：因為甲○○先對伊提出毀
    損及妨害名譽告訴，伊覺得為何不能去告甲○○，所以才前
    往派出所對於甲○○提起傷害告訴等語（見本院卷第11頁反
    面），足見被告係因知悉遭甲○○控告後，心生不滿，始前
    往內湖派出所對甲○○提出傷害告訴，以為反制。
  (四)按誣告罪之成立，以意圖他人受刑事處分或懲戒處分，而為
    虛偽之告訴告發報告者為要件，所謂虛偽係指明知無此事實
    故意捏造而言（最高法院40年台上字第88號判例）。又申告
    人所訴之事實，若有出於誤會或懷疑有此事實而為申告，以
    致不能證明其所訴之事實為真實，縱被訴人不負刑責，而申
    告人因缺乏誣告之犯意，亦難成立誣告罪；反之，若以自己
    親歷之事實，妄指他人有犯罪行為，向該管公務員申告，非
    因出於誤會或懷疑而係出於故為虛構者，即無解於誣告罪之
    構成（同院94年台上字第1578號、95年台上字第1758號判決
    意旨可參）。本件甲○○僅有與被告相互拉扯之行為，而無
    毆打傷害被告之事實，詎被告就其親身經歷之事實過程，卻
    向承辦之警員具體誣指遭甲○○以拳頭毆打右腦後方、肩膀
    等部位成傷，而非指訴於拉扯過程中遭甲○○傷害或懷疑因
    此受傷，顯見其申告，並非因拉扯或衝突過程中出於誤會、
    誤認或懷疑所為，而係具有欲使他人受刑事處分之誣告犯意
    甚明，自已構成誣告罪。又告訴人雖指稱被告有精神上的問
    題、有幻想之情形云云，然查本件自警方詢問以迄檢察官偵
    查、本院審理期間，被告就事實發生經過均能清楚陳述其意
    見，且屢次提出書狀答辯，足見其行為時尚無因為精神障礙
    或其他心智缺陷，致不能辨識其行為違法，或辨識行為違法
    能力顯著減低之情形，併予敘明。
  (五)綜上，被告辯稱確遭甲○○毆打，並非誣告云云，均不足採
    。本件事證明確，被告犯行堪以認定，應依法論科。
二、核被告所為，係犯刑法第169條第1項之誣告罪。查被告並無
    前科，有臺灣高等法院被告前案紀錄表在卷可考，其素行尚
    可，惟竟因與告訴人甲○○及其店內人員發生糾紛，即意圖
    使他人受刑事處分，而對甲○○提出傷害告訴之犯罪動機、
    目的、手段，並斟酌被告與告訴人平日之關係、被告犯後並
    未坦承犯行，暨其犯後態度等一切情狀，量處如主文所示之
    刑。
據上論斷，應依刑事訴訟法第299條第1項前段，刑法169條第1項
，判決如主文。
本案經檢察官高維駿到庭執行職務。
中    華    民    國    98    年    12    月    25    日
                  刑事第七庭  審判長法  官  林庚棟
                                    法  官  林勇如
                                    法  官  章曉文
以上正本證明與原本無異。
如不服本判決，應於判決送達後10日內，向本院提出上訴狀；上
訴書狀應敘述具體理由，未敘述上訴理由者，應於上訴期間屆滿
後20日內補提上訴理由書於本院。
                                    書記官  林義盛
中    華    民    國    98    年    12    月    25    日
附錄本案論罪科刑法條全文
中華民國刑法第169條：
意圖他人受刑事或懲戒處分，向該管公務員誣告者，處7年以下
有期徒刑。
意圖他人受刑事或懲戒處分，而偽造、變造證據，或使用偽造、
變造之證據者，亦同。

司法院資訊處製作；財團法人民間司法改革基金會備份。
